臺灣臺南地方法院臺南簡易庭民事判決
110年度南建簡字第16號
原      告  楊國萍即品崴企業社


被      告  志欣開發有限公司


法定代理人  徐光臻  
訴訟代理人  夏正寰  
上列當事人間請求給付工程款事件，經本院臺南簡易庭於民國11
1年2月21日言詞辯論終結，判決如下︰
    主      文
一、被告應給付原告新臺幣6萬250元，及自民國110年4月21日起
    至清償日止，按週年利率百分之5計算之利息。
二、原告其餘之訴駁回。
三、訴訟費用由被告負擔百分之52，餘由原告負擔。 
四、本判決原告勝訴部分得假執行。但被告以新臺幣6萬250元為
    原告預供擔保後，得免為假執行。
    事實及理由
一、原告起訴主張：
　㈠原告前承攬被告「台中綠美圖新建工程－機電工程（給排水項
    目）」一案（下稱系爭工程），被告於民國109年7月29日通
    知原告終止合約，惟兩造於結算系爭工程款項後，被告就點
    工工資新臺幣（下同）11萬250元（下稱系爭工資）迄今仍
    未給付。　
　㈡原告（聲請支付命令狀中誤載為「被告」）於109年7月21日
    向訴外人益達配管材料有限公司購入之橘色平頂（品名規格
    及數量：OL 3〞-45度30只、OS 3〞10只、OS 2〞 20只、OY 3〞
    *2〞20只，下稱系爭材料），材料費用共6,017元（下稱系爭
    材料費用），於系爭工程終止時並未結算系爭材料費用，惟
    被告於原告自系爭工程地點退出後，擅自使用系爭材料，侵
    害原告的權益，構成不當得利，自應返還所受利益即系爭材
    料費用。
　㈢綜上，被告積欠原告之總金額為11萬6,267元（計算式：11萬
    250元＋6,017元＝11萬6,267元），爰依合約以及不當得利法
    律關係提起本件訴訟等語，並聲明：被告應給付原告11萬6,
    267元，及自支付命令繕本送達翌日起至清償日止，按週年
    利率百分之5計算之利息。　　
二、被告則抗辯以：
  ㈠原告向被告承攬系爭工程，兩造並於109年7月11日簽訂合約
    （下稱兩造合約），後因原告履約不善遭被告於同年月24日
    發函催告改善，原告置之不理且於翌日即違約棄作，違反兩
    造合約情節重大。被告為避免系爭工程進度嚴重落後致生更
    大損害，乃不得已於同年月29日發函終止兩造合約，並委請
    第三人代原告繼續施工，另行尋覓其他廠商繼續進場施作，
    故被告額外發包所生損害，自應由原告負擔。被告基於原告
    違反兩造合約衍生之違約罰款、代原告墊付第三人之工程款
    及損害賠償等費用，自得向原告請求。
　㈡被告認為原告無視兩造合約，連第一次估驗都沒完成就違約
    棄作，置系爭工程進度於不顧，核與兩造合約第6條第4項估
    驗、第5項驗收規定之定義不符，原告沒有完成工作，被告
    沒有給付義務。
　㈢系爭工資部分，實為109年7月1日至同年月10日之「點工費」
    ，並非兩造合約所約定之工程款，原告不能以兩造合約生效
    前之「點工費」利益未獲為由，捨原告依兩造合約生效後應
    履行之義務於不顧，恣憑己意而違約棄作。另且，被告已支
    付原告5萬元，就剩餘之金額被告主張保留，因原告及其友
    人結夥至被告公司撒冥紙，涉犯恐嚇罪，且原告另對被告之
    法定代理人以及員工，提出竊盜罪、誣告罪之告訴，後均經
    檢察官為不起訴處分，被告依據兩造合約第26、30、31條規
    定保留至前述案件將來確定後，再計算損害賠償金額。
　㈣系爭材料費用部分早已於109年8月14日經兩造結算完畢，系
    爭工程中被告僅需支付總計1萬元之材料款給原告。
　㈤又因原告指揮員工穿印有他人名字之反光背心及安全帽、持
    他人證件進場工作，且以粗工冒充技術工的方式進場施工，
    導致系爭工程進度延誤，被告已經就此情事對原告提出詐欺
    告訴，則被告依據兩造合約第26、30、31條規定計算原告履
    約不善、違反契約情節重大，應受被告扣罰之款項總金額暫
    為5萬9,400元，以系爭工資被告未付之6萬6,227元扣除後，
    僅剩6,827元，加上系爭材料費用後為1萬6,827元，被告亦
    已開立該金額之支票交付原告，且經原告收受後兌領，被告
    實已無積欠原告任何系爭工程款項。
　㈥若本院仍認為被告應支付系爭工資以及材料費用，則被告抗
    辯因原告違約棄作，被告將系爭工程重新發包他人所支付之
    工程金額應由原告負擔，僅提出17萬5,559元之工程款主張
    抵銷原告本件請求金額等語。
　㈦聲明：
　⒈原告之訴駁回。
　⒉如受不利判決，願供擔保請准宣告免為假執行。
三、得心證之理由：
  ㈠兩造於109年7月10日簽署合約，由原告向被告承攬系爭工程
    ，被告於同年月29日發函原告終止兩造合約，原告法定代理
    人以及被告本件訴訟代理人於同年8月14日進行系爭工程結
    算等情，有承攬契約書、綠美圖結算表（給排水工程）（下
    稱系爭結算表）、被告109年7月29日志（109）綠字第10907
    2901號函各1份（南建簡卷第125至138、89至118、219頁）
    在卷可憑，亦為兩造所無爭執，是此部分事實自能先予認定
    。
　㈡系爭結算表第2點記載「7月初點工（7/1～7/10）共11萬250元
    」，而被告已於109年11月19日以志（109）綠字第10911190
    1號函（下稱系爭109年11月19日函）以及號碼A0000000之支
    票（下稱系爭支票）給付5萬元給原告，此有原告所提出之
    系爭109年11月19日函以及系爭支票各1份（南建簡卷第139
    至151頁）在卷為證，且經本院函詢屬實，有臺灣中小企業
    銀行東台南分行110年12月17日東台南字第1108104171號函1
    份（南建簡卷第175至179頁）在卷可查，原告對於前述各情
    亦無爭執。是以，扣除被告已支付之5萬元，原告就系爭工
    資應僅得請求6萬250元（計算式：11萬250元－5萬元＝6萬250
    元），原告逾此範圍之請求自屬無據。
　㈢被告雖抗辯原告有違反兩造合約之諸多事由，故被告依據兩
    造合約第26、30、31條規定，計算原告應受被告扣罰之款項
    ，總金額暫為5萬9,400元等語，固然已提出系爭109年11月1
    9日函為證。然查：
　⒈被告既於109年7月29日發函以原告有諸多違約之事由終止兩
    造合約，而系爭結算表是於同年8月14日經兩造商議後簽署
    ，其上僅記載原告因系爭工程（包含兩造合約締結前之工程
    部分）可向被告請求之各項工程款，完全無被告得向原告主
    張賠償金額，或是被告保留依據兩造合約請求賠償之文字。
　⒉又觀諸系爭結算表第3點記載「7月11日至7月31日作廢（雙方
    合議同意）」，可見原告就系爭工程之部分款項已有捨棄，
    系爭結算表應是兩造經過商議，各有退讓後所達成之共識，
    性質上類似和解契約，應已取代兩造合約（包含兩造合約締
    結前之法律關係），被告自不得於事後依據兩造合約再向原
    告主張方符事理。　　
　⒊再者，自被告終止兩造合約至系爭結算表簽立，間隔逾半個
    月，被告本可依據兩造合約計算原告應賠償之金額，進而於
    兩造結算工程款時主張抵銷，如此方為維護自身權益之合理
    舉措，也才能一次性的解決兩造就系爭工程（包含兩造合約
    締結前之法律關係）所生之糾紛。且進一步審視系爭109年1
    1月19日函，被告主張依照兩造合約計算之扣罰金額為5萬9,
    400元，事由為原告有僱用非技術工、連續冒領技術工工資
    、不配合進度或施工需要增派工人或加班工作致進度落後情
    事，倘若為真，兩造合約第26條以及所附「違反安全衛生規
    定扣款通知單」等已訂有明確的扣款標準（南建簡卷第96至
    97、111至112頁），計算上毫無困難，何以被告未於系爭結
    算表簽署時主張抵銷？更何況，證人即訴外人瑞助營造股份
    有限公司（下稱瑞助公司）機電二處處長徐崇哲於本院審理
    中具結後證稱：我知道兩造就系爭工程的工程款有糾紛，我
    有列席兩造109年8月14日的會議，兩造同意和解，被告公司
    也沒有因為系爭工程而遭瑞助公司裁罰，我們公司跟泰創工
    程股份有限公司（下稱泰創公司）也沒有因為系爭工程有任
    何違約賠償或扣款的問題等語（南建簡卷第190至193頁）。
    證人即泰創公司職員尤金堆於本院審理中具結後證稱：我知
    道兩造曾開會討論工程款結算的問題，我有參與會議，兩造
    協商做到哪裡，請領款項到哪裡，我不知道兩造合作期間有
    發生原告工人冒用他人身分進場工作、原告工作進度落後的
    情況，我也不記得到目前為止我們公司有向被告扣款等語（
    南建簡卷第194至198頁）。依據證人徐崇哲、尤金堆前述證
    詞，亦可佐證兩造於109年8月14日經商議後所簽訂之系爭結
    算表，性質上應為取代兩造合約之和解契約性質，被告當時
    並未向原告主張之後仍應依兩造合約扣、罰款，兩造於結算
    時已互為讓步達成共識。
　⒋系爭109年11月19日函中被告另以原告於109年7月31日至工地
    恐嚇被告公司監工、到被告公司撒冥紙等恐嚇行為，被告主
    張應扣罰之金額須待刑事案件判決確定後再行計算，惟此等
    情事亦是發生於系爭結算表簽立之前，倘若被告認其得對原
    告主張之系爭工程款為抵銷，亦應於系爭結算表上載明。而
    且，被告迄於本件言詞辯論程序終結前，始終未具體說明因
    前述刑事案件之發生，究竟被告依據兩造合約可向原告主張
    扣罰之具體金額為何。
　⒌末者，被告曾以系爭109年11月19日函中聲稱原告違反兩造合
    約之事由，對原告提起刑事告訴，其中就原告僱用非技術工
    、連續冒領技術工工資對被告詐欺，以及109年7月31日在工
    地對被告恐嚇取財、侮辱、誹謗部分，已經不起訴處分確定
    ，此有臺灣臺中地方檢察署檢察官109年度偵字第26382、33
    513號、110年度偵字第968號不起訴處分書、臺灣高等檢察
    署臺中檢察分署110年度上聲議字第997號處分書各1份（南
    建簡卷第231至242頁）在卷可查；至於原告於109年7月31日
    前往被告公司辦公室恐嚇被告法定代理人部分，已經法院判
    決原告有罪確定，此亦有本院110年度簡字第403號刑事簡易
    判決以及原告全國前案簡列表各1份（南建簡卷第37至40、2
    49至253頁）在卷可憑，益證原告因系爭工程所涉刑事案件
    部分均已確定，惟被告迄未陳明以此等刑事案件扣罰工程款
    之依據以及金額，可見被告此部分抗辯實非可採。
　⒍至於被告另提出系爭工程於兩造終止合約後，被告另委託訴
    外人睿駿工程行施作，且已支付睿駿工程行17萬5,559元，
    主張此部分為原告依據兩造合約應負擔之賠償責任，故與系
    爭工資請求權互為抵銷之節，固然已提出承攬契約書1份以
    及支票2張（南建簡卷第211至218頁）為憑，惟系爭結算表
    既屬和解契約，則被告當不得以其後為執行系爭工程所生的
    費用再向原告請求，系爭工程前後期間未及1月，如被告可
    以系爭工程終止後數月甚或數年間為完成系爭工程所生的費
    用向原告請求，則系爭結算表簽立有何意義？因為從工程期
    間的長短來看，原告所能向被告請求之工程款一定遠低於被
    告可以轉嫁由原告承擔的工程款。因此，被告此部分抗辯，
    殊無理由，並非可採。
　⒎綜上，系爭工資中6萬250元迄未受清償，而被告所抗辯之事
    由均非可採，是原告請求系爭工資中6萬250元部分自屬有據
    。
　㈣至於系爭材料費用部分，依據被告所提出之「益達配管材料
    有限公司應收帳款明細表」（南建簡卷第137頁），其上所
    記載之品名規格及數量，與原告主張之系爭材料品項及數量
    完全相同，右下方更以手寫之方式記載「志欣支出10,000給
    品崴  楊國萍8/14  夏榮澤」，原告亦不否認前述簽名為其
    所為，則系爭材料費用既已列明於系爭結算表中，可見兩造
    已對系爭材料費用為結算，被告顯然是因負擔對價而能取得
    系爭材料，原告再主張被告受有不當得利，並非可採。
　㈤末按給付無確定期限者，債務人於債權人得請求給付時，經
    其催告而未為給付，自受催告時起，負遲延責任。其經債權
    人起訴而送達訴狀，或依督促程序送達支付命令，或為其他
    相類之行為者，與催告有同一之效力；遲延之債務，以支付
    金錢為標的者，債權人得請求依法定利率計算之遲延利息。
    但約定利率較高者，仍從其約定利率；應付利息之債務，其
    利率未經約定，亦無法律可據者，週年利率為百分之5，民
    法第229條第2項、第233條第1項、第203條分別定有明文。
    查原告本件債權之請求未定給付期限，則原告請求自支付命
    令狀繕本送達翌日（司促卷第57頁）即110年4月21日起至清
    償日止，按週年利率百分之5計算之遲延利息，於法有據，
    應予准許。　
四、綜上所述，原告依據系爭結算表之法律關係，就系爭工資部
    分請求6萬250元，及自110年4月21日起至清償日止，按週年
    利率百分之5計算之遲延利息為有理由，應予准許，逾此範
    圍之請求則無理由，應予駁回。　　　　　
五、本件原告勝訴部分，為依民事訴訟法第427條第1項規定適用
    簡易程序所為被告敗訴之判決，依同法第389條第1項第3款
    規定，應依職權宣告假執行。被告就其敗訴部分聲請供擔保
    後免為假執行，合於民事訴訟法第392條第2項規定，應予准
    許。
六、本件事證已臻明確，兩造其餘攻擊防禦方法及所提證據，經
    核與判決之結果不生影響，爰不逐一論述，附此敘明。　　
七、訴訟費用負擔之依據：民事訴訟法第79條。
中　　華　　民　　國　　111 　年　 　3 　　月　　21 　日
                  臺南簡易庭  法  官　廖建瑋
以上正本係照原本作成。
如不服本判決，應於送達後20日內，向本院提出上訴狀並表明上
訴理由（須附繕本），如於本判決宣示後送達前提起上訴者，應
於判決送達後20日內補提上訴理由書（須附繕本）。　
中　　華　　民　　國　　111 　年　 　3 　　月　　21 　日
                               書記官  鄭梅君